【裁判字號】    95,訴,2222
【裁判日期】    951130
【裁判案由】    偽造文書
【裁判全文】
臺灣桃園地方法院宣示判決筆錄          95年度訴字第2222號
公  訴  人  臺灣桃園地方法院檢察署檢察官
被      告  甲○○
選任辯護人  楊金順  律師
            黃郁文  律師
被      告  乙○○
選任辯護人  邱清銜  律師
上列被告因偽造文書案件，於中華民國九十五年十一月三十日下
午四時許，在本院第一法庭宣示判決，出席職員如下：
          法  官  袁雪華
          書記官  邱仲騏
          通  譯
法官起立朗讀判決主文、犯罪事實要旨、處罰條文，及告以上訴
限制、期間並提出上訴狀之法院，且諭知記載其內容：
一、主  文：
    甲○○共同連續行使公務員明知為不實之事項，而登載於職
    務上所掌之公文書，足以生損害於公眾，處有期徒刑壹年貳
    月，緩刑貳年。
    乙○○共同連續商業負責人以明知為不實之事項，而填製會
    計憑證，處有期徒刑陸月，如易科罰金，以參佰元折算壹日
    ，緩刑貳年。
二、犯罪事實要旨：
    甲○○原係陸軍裝甲兵學校政戰綜合科（以下簡稱政戰綜合
    科）之科長（已於民國九十四年四月一日退伍），負責政戰
    綜合科業務綜整，為依據法令從事公務之人員，為支應政戰
    綜合科一般事務之開銷，竟指示負責政戰綜合科作業費分配
    及核銷業務之溫明松（已由國防部高等軍事法院判決有罪確
    定），共同基於行使公務員明知為不實之事項而登載於職務
    上所掌公文書之概括犯意，先後於：(一)九十年十一月間，明
    知僅購買價值新臺幣（下同）一萬元之影印機所用碳粉及辦
    公室紙張，竟要求倡儀企業有限公司（下稱倡儀公司）業務
    員乙○○及負責人洪勝傳（業經檢察官移送本院於另案併案
    審理）開立不實之統一發票以便辦理虛偽結報，乙○○、洪
    勝傳為顧及與政戰綜合科之生意往來，即依其指示，共同於
    統一發票之會計憑證上，分別虛偽填載政戰綜合科購買紙張
    一萬二千元、碳粉匣六千元之不實事項，而開立號碼為ＫＦ
    00000000、面額一萬二千元及號碼為ＫＦ0000
    0000、面額六千元之不實統一發票共二張，持以交付溫
    明松辦理核銷作業，(二)溫明松又基於同上概括犯意，於九十
    一年三月間，明知並無實際購買影印機用紙，復要求乙○○
    、洪勝傳虛偽開立不實統一發票用以核銷，乙○○、洪勝傳
    遂於號碼為ＭＤ00000000之統一發票會計憑證上，
    虛偽填載政戰綜合科購買七千二百元紙張之不實事項，持以
    交付溫明松辦理核銷作業。溫明松收受上開發票後，即分別
    於九十年十一月二十三日、九十一年三月十四日持上開不實
    之統一發票登載於職務上所掌管經費結報之簽呈、單據黏貼
    簿等公文書上，以副食評議作業費及政戰工作費項下列支，
    轉陳知情之科長甲○○及各級權責長官審核蓋章後，致使不
    知情之主計單位完成結報程序而撥款，總計領得前述不法款
    項為一萬五千二百元，扣除付給付倡儀公司之稅金一千二百
    十六元，餘款一萬三千九百八十四元則作為支應政戰綜合科
    一般事務開銷之周轉金，足以生損害於主計單位對於經費核
    銷支用之正確性。
三、處罰條文：
    商業會計法第七十一條第一款，修正後刑法第二條第一項前
    段、第七十四條第一項第一款，刑法第二百十六條、第二百
    十三條，修正前刑法第十一條前段、第二十八條、第五十六
    條、第四十一條第一項前段。
四、附記事項：
    起訴意旨原認乙○○部分係涉犯刑法第二百十六條、第二百
    十五條之行使業務上登載不實文書罪嫌，惟經蒞庭實行公訴
    之檢察官當庭更正為商業會計法第七十一條第一款之罪，本
    院爰不另行變更起訴法條，逕就檢察官更正後之法條而為審
    究。
五、協商判決除有刑事訴訟法第四百五十五條之四第一項第一款
    於本訊問程序終結前，被告撤銷協商合意或檢察官撤回協商
    聲請者；第二款被告協商之意思非出於自由意志者；第四款
    被告所犯之罪非第四百五十五條之二第一項所定得以協商判
    決者；第六款被告有其他較重之裁判上一罪之犯罪事實者；
    第七款法院認應諭知免刑或免訴、不受理者情形之一，及違
    反同條第二項「法院應於協商合意範圍內為判決；法院為協
    商判決所科之刑，以宣告緩刑或二年以下有期徒刑、拘役或
    罰金為限」之規定者外，不得上訴。
六、如有前項得上訴之情形者，得自收受判決送達之日起十日內
    ，向本院提出上訴書狀，上訴於第二審法院。
中    華    民    國    95    年    11    月    30    日
                                  書記官  邱仲騏
                                  法  官  袁雪華
上正本證明與原本無異。
                                  書記官  邱仲騏
中    華    民    國    95    年    11    月    30    日
附錄本案論罪科刑之法條：
商業會計法第71條第1款
商業負責人、主辦及經辦會計人員或依法受託代他人處理會計事
務之人員有下列情事之一者，處5 年以下有期徒刑、拘役或科或
併科新臺幣60萬元以下罰金：
一、以明知為不實之事項，而填製會計憑證或記入帳冊。
二、故意使應保存之會計憑證、會計帳簿報表滅失毀損。
三、偽造或變造會計憑證、會計帳簿報表內容或毀損其頁數。
四、故意遺漏會計事項不為記錄，致使財務報表發生不實之結果
    。
五、其他利用不正當方法，致使會計事項或財務報表發生不實之
    結果。
中華民國刑法第213條
（公文書不實登載罪）
公務員明知為不實之事項，而登載於職務上所掌之公文書，足以
生損害於公眾或他人者，處 1 年以上 7 年以下有期徒刑。
中華民國刑法第216條
（行使偽造變造或登載不實之文書罪）
行使第 210 條至第 215 條之文書者，依偽造、變造文書或登載
不實事項或使登載不實事項之規定處斷。


司法院資訊處製作；財團法人民間司法改革基金會備份。
